臺灣士林地方法院民事判決　九十年度簡上字第二二七號
　　上　訴　人　春旭工程企業有限公司
　　法定代理人　張妹紅
　　訴訟代理人　乙○○
　　法定代理人　甲○○
右當事人間請求給付承攬報酬事件，上訴人對於中華民國九十年十一月二日本院士林
簡易庭九十年度士簡字第九七二號第一審判決提起上訴，本院判決如左：
    主  文
上訴及假執行之聲請均駁回。
第二審訴訟費用由上訴人負擔。
    事  實
甲、上訴人方面：
一、聲明：
（一）原判決廢棄。
（二）被上訴人應給付上訴人新臺幣（以下同）三十三萬八千八百四十五元，及自第
      一審起訴狀繕本送達被上訴人之翌日起至清償日止，按年息百分之五計算之利
      息。
（三）本件請准供擔保宣告假執行。
二、陳述：除與原審判決書所載者相同茲予引用外，補稱：
（一）上訴人於八十八年十一月至八十九年一月間承攬被上訴人所承包台灣北區水資
      源局之「新山水庫加高工程計畫環境工程」中之部分工程，所承包之工程分二
      部分：鋼軌租金及損害賠償二十一萬五千零六十一元；租工（工資部分）
      即擋土牆工程部分三十五萬零七百二十六元二角五分，為上訴人與被上訴人工
      地現場監工即訴外人廖維龍另行約定之價格及項目。被上訴人所提出之切結書
      所稱「上述工程雙方議價以二十萬元結清」，係指前開第部分之工程而言，
      而上開租工部分上訴人並未同意減免，故被上訴人應給付上訴人租工（工資
      ）費用三十五萬零七百二十六元二角五分，但上訴人僅請求三十三萬八千八百
      四十五元。
（二）上訴人本來只承包鋼軌樁安全措施之工程，後來被上訴人工地現場人員廖維龍
      表示，既然上訴人已經有怪手在現場施工，則擋土牆工程也由上訴人施作，並
      以點工計價。當時因為趕工中，所以沒有寫契約。租工（點工）費用（即上開
      部分）之計算方式：(1)工人一天兩千二百元；(2)運鐵板運費及挖土機一天八
      千元；(3)破碎機一天一萬兩千元。當時未事先說好總價若干，因為還不確定要
      做幾天才能完工，工程簽認單都是被上訴人的工人現場簽的。
（三）切結書文字用語為「鋼軌樁拉拔安全措施『等工程』」，是指所有關於鋼軌樁
      的租金、運費、損害賠償。會出具切結書是因為上訴人向發包工程之經濟部水
      利資源局要求尾款不要撥給被上訴人，上訴人並假扣押被上訴人之財產，被上
      訴人為了解決糾紛，才讓上訴人就安全措施部分先領二十萬元，並表示其餘部
      分以點工計算，等取得尾款再給付。
（四）簽認單簽認時本來沒有寫金額，上面註明的金額是上訴人自己算出來的。
三、證據：援用原審之立證方法，並提出請款單二件。
乙、被上訴人方面：
一、聲明：駁回上訴。
二、陳述：除與原審判決書所載者相同茲予引用外，補稱：
（一）被上訴人向台灣北區水資源局承包工程，變更設計後增加的鋼軌工程只有二十
      五萬元的預算，所以不可能以超過二十五萬元的金額發包給上訴人，兩造間之
      承攬工程款已於九十年一月十六日全部結清，且上訴人是工程公司，其工程款
      已經包括材料及工資，不可能另外加計工資。
（二）廖維龍現在已經離職，當時他只是現場的監工，沒有權利替被上訴人公司決定
      工程發包的金額。
（三）否認簽認單為真正，亦否認簽認人江漢坤為被上訴人之現場工人。
三、證據：援用原審之立證方法。
　　理　由
一、本件上訴人主張：上訴人於民國八十八年十一月間至八十九年一月間承攬被上訴
    人所承包台灣北區水資源局之「新山水庫加高工程計畫環境工程」之擋土牆及鋼
    軌樁安全措施等工程，其中鋼軌樁安全措施部分經兩造同意以二十萬元結清並已
    付款，擋土牆工程款由被上訴人現場人員廖維龍同意，按日依(1)工人一天兩千二
    百元；(2)運鐵板運費及挖土機一天八千元；(3)破碎機一天一萬兩千元計算，該部
    分總價三十五萬零七百二十六元二角五分，迄未給付，上訴人僅請求三十三萬八
    千八百四十五元等語。被上訴人則抗辯：當初結算總工程款為二十萬元，上訴人
    立有切結書，被上訴人亦於九十年五月初完全清償，廖維龍是現場監工，沒有代
    表被上訴人議價之權利，否認上訴人所提之簽認單為真正等語。
二、上訴人主張伊於八十八年十一月間至八十九年一月間承攬被上訴人所承包台灣北
    區水資源局之「新山水庫加高工程計畫環境工程」之鋼軌樁安全措施工程之事實
    ，業為兩造所不爭執，應堪信為真實。上訴人另主張其中鋼軌樁安全措施部分經
    兩造同意以二十萬元結清，被上訴人並於上訴人簽立切結書同時付訖，兩造另就
    上訴人所承攬之擋土牆工程部分，約定依點工計算，總價為三十五萬零七百二十
　　六元，迄今尚有三十三萬八千八百四十五元未付清等情，被上訴人則否認就擋土
　　牆部分另有協議，辯稱依切結書內容，所有工程款已經全部付清等語。
三、經查：
（一）按民事訴訟當事人主張有利於己之事實者，有舉證之責任，民事訴訟法第二百
      七十七條前段著有明文。上訴人主張與被上訴人公司人員廖維龍另就擋土牆部
      分協議依點工方式，按日計算包括工人工資、鐵板運費、挖土機及破碎機租金
      等工程款等情，既為被上訴人所否認，自應就兩造間有協議存在，及訴外人廖
      維龍有代表被上訴人交涉決定工程款之權限等有利於己之事實舉證以實其說。
      按：依上訴人所聲請傳訊之證人陳福、彭明緝之證言，並無法證明兩造間就擋
      土牆工程另有協議存在；又上訴人既無法就訴外人廖維龍業經被上訴人合法授
      權之情舉證以實其說，而訴外人廖維龍僅係工地現場人員之情，復為兩造所不
      否認，則亦難認廖維龍有何代理或代表被上訴人交涉談判之權限。上訴人既無
      法證明兩造間確經有權協商之人就擋土牆工程款部分另行約定按點工方式計算
      ，依上開法條規定，其主張洵無足取。
（二）況按私文書應由舉證人證其真正，但他造於其真正無爭執者，不在此限，民事
      訴訟法第三百五十七條亦有明定。上訴人所據以請求工程款之惟一依據為「簽
      認單」十九紙，惟亦自承該「簽認單」為其片面制作，原本並未載明金額，其
      金額悉由上訴人事後自行計算得出等語。該私文書既經被上訴人所否認，上訴
      人復未能舉證證明該私文書之真正，自難認該簽認單為真實，而憑以認定兩造
      間就擋土牆有另行付費之協議及其數額。
（三）再依上訴人所出具予被上訴人，兩造所不爭執之切結書之記載：「茲春旭工程
      有限公司前承接貴公司新山水庫加高計畫環境整理工程，鋼軌樁拉拔安全措施
      等工程施作，有關總價金額經雙方議價達成共識，本公司願以新臺幣貳拾萬元
      結算，恐口無憑，特立此切結書為證」等語。細繹該切結書記載「等工程」字
      樣，已難認兩造僅就鋼軌樁工程部分為結算；又系爭工程至遲於八十九年一月
      間即已完工，應於八十九年二月間付款，切結書則於九十年五月十六日始作成
      ，為兩造所不爭執，被上訴人於付款二十萬元時已拖欠工程款達一年半，上訴
      人又急於追討，衡情當無同意僅結清部分工程款，而未於切結書上就未結清部
      分為除外約定之理，故上訴人主張兩造僅就鋼軌樁相關工程款為結算，委無可
      信。
四、從而，被上訴人抗辯工程款已經全部結算付清，堪可採信，被上訴人主張本件請
    求部分並未結算，依兩造工程款協議，請求被上訴人再給付三十三萬八千八百四
    十五元，自屬無據，不應准許，其假執行之聲請亦失所附麗，應併予駁回。原審
    為上訴人敗訴之判決，及駁回其假執行之聲請，並無不合，上訴意旨指摘原判決
    不當，求予廢棄改判，為無理由，應予駁回。
五、據上論結，本件上訴為無理由，依民事訴訟法第四百三十六條之一第三項、第四
    百四十九條第一項、第七十八條，判決如主文。
中　　　華　　　民　　　國　　　九十一　　年　　　六　　　月　　十一　　日
                            臺灣士林地方法院民事第三庭
~B審判長法官　李玉卿
~B法　　　官　林政佑
~B法　　　官　王怡雯
右為正本係照原本作成。
本件不得上訴。
中　　　華　　　民　　　國　  　九十一　　年　　　六　　　月　　十三　　日
~B法院書記官　丁梅芬
